【裁判字號】    97,訴,861
【裁判日期】    970819
【裁判案由】    給付承攬報酬
【裁判全文】
臺灣臺中地方法院民事判決               97年度訴字第861號
原      告  桃莉興業有限公司
法定代理人  乙○○
訴訟代理人  林紹源    律師
            林復宏    律師
被      告  九豪營造股份有限公司
法定代理人  戊○○
訴訟代理人  丙○○
上列當事人間請求給付承攬報酬事件，於民國97年7月10日言詞
辯論終結，本院判決如下：
    主      文
被告應給付原告新臺幣肆拾肆萬零壹佰壹拾伍元，及自民國九十
七年四月十日起至清償日止，按週年利率百分之五計算之利息。
原告其餘之訴駁回。
訴訟費用由被告負擔四分之三，餘由原告負擔。
本判決原告勝訴部分得假執行。但被告如以新臺幣肆拾肆萬零壹
佰壹拾伍元為原告預供擔保後，得免為假執行。
原告其餘假執行之聲請駁回。
    事實及理由
一、兩造之主張：
  (一)原告起訴主張：被告於民國96年10月至12月間委請原告派員
    工至被告指定之南港公園施以美綠化工程等相關工作，原告
    並已依被告之指示完成工作，兩造約定承攬報酬之計算為男
    工每人每日新台幣（下同）1,700元，女工則為每人每日1,5
    00元，並應加計5%之營業稅計算；然被告迄今尚積欠原告96
    年10月至12月之承攬費用總計573,555元未清償。原告否認
    被告主張之請款方式，原告向被告請款均以男工每人每日1,
    700元，女工每人每日1,500元向被告請款者。又原告否認被
    告有支出其所指原告工人前往被告指定工地工作之便當費用
    ，惟原告並未支出該便當費用，且有向原告之工人扣除便當
    費用，故此部分原告願意退讓73,555元，爰依承攬契約之法
    律關係，請求被告給付承攬報酬等語。並聲明：
    1.被告應給付原告573,555元，及自起訴狀繕本送達翌日即
      97年4月10日起至清償日止，按年息5%計算之利息。
    2.願供擔保為假執行之宣告。
  (二)被告則以：原告於96年2月起承攬被告位於南港公園工地之
    工作，依其性質不同工資亦不同。原告與被告工區主管甲○
    ○先生是約定「植栽」工資含稅每人每日1,700元，除「植
    栽」工資外之其他雜項工資含稅僅為每人每日1,500元，被
    告認為前開報價均含稅，故同意進用原告派遣人員。詎原告
    向被告會計單位請款，均以「植栽」工資計算，且請款資料
    並未經工區主管審核，被告均依其請款金額給付，迄今給付
    金額達3,518,408元，被告並非拒不付款。直到工地結案結
    算查帳，始發現原告溢領發票稅款及非「植栽」工資等情，
    經被告分別於97年1月18日、97年2月2日以電話、存證信函
    通知原告儘速辦理對帳作業，皆未獲回應。且原告派遣出工
    工人於施工期間午餐便當費，皆委由被告工區主管代墊，於
    原告向被告請款時，自應予扣除。經計算原告逾領而應返還
    被告之營業稅為170,060元、非植栽工資款為335,018元、代
    墊之便當費為133,440元，共計為638,518元，是經結算後，
    被告已無積欠原告款項等語，資為抗辯。並聲明：
    1.原告之訴及假執行之聲請均駁回。
    2.如受不利之判決，願供擔保免為假執行。
二、下列事實為兩造所不爭執，並有施工簽單、請款單等為證，
    自堪信為真實，本院採為判決之基礎。
  (一)被告自96年2月間起與原告訂定承攬契約，委由原告派工至
    被告指定之台北南港公園進行美綠化等相關工程，並依原告
    實際派工之日數、器械，檢具相關施工簽單及請款單向被告
    請款。
  (二)原告自96年2月起向被告請款所提出之請款單即係以男工每
    日單價1,700元、女工每日單價1,500元，且應加計5%之營業
    稅計算，被告亦依原告請款之內容分別給付。
  (三)被告尚未給付原告96年10月至12月派工之報酬，如以原告主
    張之男工每日單價1,700元、女工每日單價1,500元，加計5%
    營業稅計算，則前揭期間派工之報酬被告尚積欠573,555元
    。
  (四)原告派工至被告指定之工地工作，並未提供午晚餐之便當，
    惟於給付工人工資時有扣除便當費用60元。如依原告出工日
    數，並以每個便當60元計算，便當費用應為133,440元。
三、本件訴訟之爭點：
  (一)被告抗辯兩造之報酬並非約定以男工每日單價1,700元、女
    工每日單價1,500元不含稅計算，而是植栽工每日單價1,700
    元、非植栽工每日單價1,500元含稅計算（即不應加計5%之
    營業稅）是否有理由？
  (二)被告抗辯原告派遣至工地之工人之便當費用，均係由被告代
    墊，於結算時應予扣除，是否有理由？
四、得心證之理由：
  (一)被告雖抗辯其與原告約定承攬報酬之計算方式應為「植栽」
    工資每人每日1,700元，除「植栽」工資外之其他雜項工資
    為每人每日1,500元，且前開報價均含稅等語，固據提出報
    價單1紙為證，惟為原告所否認，且查依原告所提出該報價
    單所示，其製作之人為訴外人甲○○，而訴外人吳萬元則為
    被告在本件系爭工區之主管，且為其所單方面製作之文書，
    顯不足以證明兩造關於承攬報酬之約定，確如被告言，係以
    植栽及非植栽工且含稅計算之事實；另查本件兩造系爭承攬
    之工作，自96年2月即已開始，而原告自96年3月起即陸績向
    被告請款，其每次提出之請款單，其計算方式均係以男工每
    日單價1,700元、女工每日單價1,500元，且應加計5%之營業
    稅計算，且被告亦悉依原告請款之內容分別給付，有被告提
    出之請款單、統一發票等在卷可證，且為兩造所不爭執之事
    實；是如非兩造關於承攬報酬之約定係以該方式，且不含稅
    計算，被告自不可能每次均依原告提出之請款方式，如期給
    付，而均無異議；是被告前揭所辯，應非可採。本件兩造關
    於承攬報酬之計算方式，應以男工每日單價1,700元、女工
    每日單價1,500元，並外加計5%之營業稅計算，為屬可採。
  (二)又被告抗辯原告派遣至工地之工人之便當費用，均係由被告
    代墊，於結算時應予扣除等語，已據其提出支付便當費用明
    細、估價單等為證；雖原告主張各該估價單並不能證明被告
    公司有支付便當費用等情；然查原告並不否認如依原告出工
    日數，並以每個便當60元計算，便當費用應為133,440元，
    且其並未提供其所派遺之工人餐點之事實（見不爭執事項第
    4項），其後原告於給付工資予其所僱佣之工人時，有扣除
    每日60元之餐費，亦為原告所不爭執；且經訊證人丁○○，
    亦證稱其曾受僱於原告指派至被告工地工作，其工作時餐點
    是由被告工地人員所提供，且原告於給付薪資時，會扣除午
    餐60元等情，堪認被告所辯原告派遺至其工地工人之餐點費
    用係由被告給付之事實，為屬可採；而查原告既已於給付其
    所僱佣員工薪資時，有每日扣除餐費60元，顯係與其員工約
    定其派遺員工至工地工作，由原告先付費供餐，其後再自薪
    資扣除；今各該便當費用既係由被告先行支付，於原告向被
    告請求給付承攬報酬時，自應予扣除。
  (三)兩造不爭執被告尚未給付原告96年10月至12月派工之報酬，
    且如以原告主張之男工每日單價1,700元、女工每日單價1
    ,500 元，加計5%營業稅計算，則前揭期間派工之報酬被告
    尚積欠573,555元之事實，而被告抗辯兩造承攬報酬之計算
    方式應為植栽工資每人每日1,700元，除「植栽」工資外之
    其他雜項工資為每人每日1,500元，且均含稅等情，並不可
    採；且關於被告所先行支付之便當費用133,440元，於原告
    向被告請求給付承攬報酬時，應予扣除，均已如前述；是原
    告依承攬契約之法律關係，請求被告給付440,115元（計算
    式：573,555元－133,440元＝440,115元），及自起訴狀繕
    本送達翌日即97年4月10日起至清償日止，按週年利率5%計
    算之利息，為有理由，應予准許。逾此部分之請求，為無理
    由，應予駁回。
  (四)本件判決原告勝訴部分，所命給付之金額未逾五十萬元，應
    適用民事訴訟法第389條第1項第5款之規定，依職權宣告假
    執行；又被告陳明願供擔保免為假執行，經核並無不合，爰
    酌定相當擔保金額宣告之。至於原告敗訴部分，其假執行之
    聲請即無宣告之依據，應併予駁回。
五、本件事證已臻明確，兩造其餘攻擊防禦方法及所舉證據，經
    審酌結果，與本件判決結論均無影響，爰不一一論述，附此
    敘明。
六、據上論結，本件原告之訴為一部有理由，一部無理由，依民
    事訴訟法第79條、第389條第1項第5款、第392條第2項，判
    決如主文。
中    華    民    國    97    年    8     月    19    日
                  民事第三庭    法  官  林源森
以上正本係照原本作成。
如對本判決上訴，須於判決送達後20日內向本院提出上訴狀（須
附繕本）。
中    華    民    國    97    年    8     月    19    日
                                書記官  黃士益


司法院資訊處製作；財團法人民間司法改革基金會備份。
